臺灣新北地方法院刑事判決　　　　　　110年度審訴字第483號
公　訴　人　臺灣新北地方檢察署檢察官
被　　　告　徐佩筠



上列被告因詐欺案件，經檢察官提起公訴（109 年度調偵字第29
21號），被告於本院準備程序中就被訴事實為有罪之陳述，經本
院合議庭裁定由受命法官獨任進行簡式審判程序，判決如下：
    主  文
徐佩筠犯以網際網路對公眾散布而犯詐欺取財罪，處有期徒刑陸
月；未扣案之犯罪所得新臺幣參萬零肆佰元沒收，於全部或一部
不能沒收或不宜執行沒收時，追徵其價額。又犯以網際網路對公
眾散布而犯詐欺取財罪，處有期徒刑陸月；未扣案之犯罪所得新
臺幣肆萬肆仟肆佰柒拾元沒收，於全部或一部不能沒收或不宜執
行沒收時，追徵其價額。有期徒刑部分應執行有期徒刑捌月，緩
刑貳年，並應依附表三所示內容支付損害賠償。
    事  實
一、徐佩筠明知無口罩可供販售，亦無販售口罩之真意，竟意圖
    為自己不法之所有，基於利用網際網路對公眾散布而詐欺取
    財之犯意，於民國109 年1 月30日前某時，以電腦設備連接
    網際網路至臉書社群網站（下稱臉書），在臉書上刊登販賣
    口罩之假銷售訊息，並提供其不知情之母簡瑤芬所申辦之中
    華郵政帳號00000000000000號帳戶（下稱簡瑤芬郵局帳戶）
    及中國信託銀行帳號000000000000號帳戶（下稱簡瑤芬中國
    信託銀行帳戶）作為匯款帳戶，而分別為下列行為：
  ㈠唐瑋駿於109 年1 月30日3 時許，在臉書上瀏覽上開銷售訊
    息後，即以臉書通訊軟體Messenger （下稱臉書Messenger
    ）與徐佩筠聯繫，雙方談妥以每盒新臺幣（下同）90元之價
    格交易50盒口罩，並需先匯款至指定帳戶，致唐瑋駿陷於錯
    誤，而於附表一編號1 「匯款時間」欄所示之時間，自附表
    一編號1 「匯出帳戶」欄所示之帳戶，匯款4,500 元至徐佩
    筠指定之簡瑤芬郵局帳戶；其後，唐瑋駿因見徐佩筠貼文表
    示有多的貨，復於同年2 月13日，以每盒90元之價格，向徐
    佩筠追加訂購340 盒口罩，並約定由唐瑋駿負擔運費300 元
    ，致唐瑋駿陷於錯誤，而於附表一編號2 、3 「匯款時間」
    欄所示之時間，自附表一編號2 、3 「匯出帳戶」欄所示之
    帳戶，接續匯款30,600元、300 元至徐佩筠所指定之簡瑤芬
    郵局帳戶（3 次匯款共計35,400元）。嗣因唐瑋駿遲未收到
    口罩，徐佩筠亦未按照約定退款，唐瑋駿始知受騙而報警處
    理。
  ㈡李念倚於109 年1 月30日，在臉書上瀏覽上開銷售訊息後，
    即以臉書Messenger 與徐佩筠聯繫，雙方談妥以每盒90元之
    價格交易203 盒口罩，並需先匯款至指定帳戶，致李念倚陷
    於錯誤，而於附表二編號1 「匯款時間」欄所示之時間，自
    附表二編號1 「匯出帳戶」欄所示之帳戶，匯款18,270元至
    徐佩筠指定之簡瑤芬中國信託銀行帳戶；其後，因徐佩筠表
    示有多的貨，李念倚復於同年2 月13日，以每盒90元之價格
    ，向徐佩筠追加訂購380 盒口罩，致李念倚陷於錯誤，而於
    附表二編號2 「匯款時間」欄所示之時間，自附表二編號2
    「匯出帳戶」欄所示之帳戶，匯款34,200元至徐佩筠指定之
    簡瑤芬郵局帳戶（2 次匯款共計52,470元）。嗣因李念倚遲
    未收到口罩，徐佩筠亦未按照約定退款，李念倚始知受騙而
    報警處理。
二、案經唐瑋駿、李念倚訴由新北市政府警察局板橋分局報告臺
    灣新北地方檢察署檢察官偵查起訴。
    理  由
壹、程序方面：
    本件被告徐佩筠所犯係死刑、無期徒刑、最輕本刑為3 年以
    上有期徒刑以外之罪，其於準備程序中就被訴事實為有罪之
    陳述，經法官告知簡式審判程序之旨，並聽取公訴人及被告
    之意見後，依刑事訴訟法第273 條之1 第1 項規定，由本院
    合議庭裁定由受命法官獨任進行簡式審判程序，且依刑事訴
    訟法第273 條之2 及第159 條第2 項規定，不適用傳聞法則
    有關限制證據能力之相關規定，合先敘明。
貳、實體方面：
一、上揭犯罪事實，業據被告徐佩筠於本院準備程序及審理時均
    坦承不諱，核與證人唐瑋駿、李念倚、簡瑤芬於警詢時之證
    述相符，並有中國信託商業銀行股份有限公司109 年6 月9
    日中信銀字第109224839134476 號函附之簡瑤芬中國信託銀
    行帳戶客戶基本資料、存款交易明細、自動化交易LOG 資料
    - 財金交易、中華郵政股份有限公司109 年6 月10日儲字第
    1090142149號函附之簡瑤芬郵局帳戶客戶基本資料、客戶歷
    史交易清單、告訴人唐瑋駿提供之轉帳頁面截圖3 紙、被告
    與告訴人唐瑋駿之臉書Messenger 對話紀錄截圖1 份、告訴
    人李念倚提供之轉帳紀錄翻拍照片2 張、被告與告訴人李念
    倚之臉書Messenger 對話紀錄截圖1 份在卷可稽（見109 年
    度偵字第28413 號偵查卷第12至18、29至101 頁），足認被
    告之自白與事實相符，洵堪採為認定事實之依據。本案事證
    明確，被告犯行均堪認定，應依法論科。
二、論罪科刑：
  ㈠核被告所為，均係犯刑法第339 條之4 第1 項第3 款之利用
    網際網路對公眾散布而犯詐欺取財罪（共2 罪）。
  ㈡就犯罪事實一㈠、㈡部分，被告分別多次向告訴人唐瑋駿、
    李念倚詐欺取財，均係以販賣口罩之事由向告訴人唐瑋駿、
    李念倚施詐，應各係出於單一犯意，在相連及密切接近之時
    間內實施，侵害同一法益，各行為之獨立性極為薄弱，依一
    般社會健全觀念，在時間差距上，難以強行分開，應各視為
    數個舉動之接續施行，各論以一接續犯。
  ㈢被告所犯上開2 罪間，犯意各別，行為互殊，應予分論併罰
    。
  ㈣按犯罪情狀顯可憫恕，即認科以最低刑度仍嫌過重者，得酌
    量減輕其刑，刑法第59條定有明文。所謂犯罪情狀顯可憫恕
    ，應就犯罪一切情狀，予以全盤考量，審酌其犯罪有無可憫
    恕之事由，即有無特殊之原因與環境，在客觀上足以引起一
    般同情，以及宣告法定低度刑，是否猶嫌過重等等，以為判
    斷；且刑法第59條所謂「犯罪之情狀」顯可憫恕，與刑法第
    57條所稱之審酌「一切情狀」，二者並非屬截然不同之範圍
    ，於裁判上酌量減輕其刑時，本應就犯罪一切情狀（包括刑
    法第57條所列舉之10款事項），予以全盤考量，審酌其犯罪
    有無可憫恕之事由，以為判斷，故適用第59條酌量減輕其刑
    時，並不排除第57條所列舉10款事由之審酌（最高法院51年
    台上字第899 號判例、70年度第6 次刑事庭會議決議、95年
    度台上字第6157號、101 年度台上字第5393號判決意旨參照
    ）。又刑法第339 條之4 之加重詐欺罪之法定刑為「1 年以
    上7 年以下有期徒刑」，然同為犯加重詐欺罪者，其原因動
    機不一，犯罪情節亦未必盡同，造成危害社會之程度自屬有
    異，法律科處此類犯罪，所設之法定最低本刑卻屬相同，且
    縱量處最低法定刑，仍無從依法易科罰金或易服社會勞動，
    刑責不可謂不重，容有針對個案情節予以舒嚴緩峻之必要。
    查被告上開犯行造成告訴人唐瑋駿、李念倚蒙受損失，固有
    不該，惟被告詐騙金額分別為35,400元、52,470元，尚非甚
    鉅，並考量被告於本院審理時業已坦承犯行，復與告訴人李
    念倚達成調解，及承諾願賠償告訴人唐瑋駿（調解時未到庭
    ）損害，且已履行部分賠償，可認被告有悔過補償之心，且
    相較於其他以網際網路對公眾散布而犯詐欺取財之行為人，
    詐騙對象者眾、金額龐大而言，被告犯罪情節確屬情輕法重
    ，縱宣告法定最低度之刑，猶嫌過重，爰均依刑法第59條之
    規定，就被告所犯上開犯行，酌量減輕其刑。
  ㈤爰審酌被告正值青年，不思循合法途徑賺取所需，明知其並
    無販售口罩之真意，竟利用網際網路散布不實銷售訊息而對
    告訴人唐瑋駿、李念倚施詐並獲取財物，顯然欠缺尊重他人
    財產權之守法觀念，亦有害於交易秩序安全之維護，惟念其
    犯後尚能坦承犯行，並於本院審理時與到庭之告訴人李念倚
    達成調解，同意分期賠償55,000元而取得告訴人李念倚之諒
    解，及承諾願意賠償未到庭調解之告訴人唐瑋駿損害，並已
    賠償部分金額予告訴人2 人，此有本院調解筆錄、準備程序
    筆錄各1 份、本院辦理刑事案件電話紀錄查詢表3 紙在卷可
    參，並兼衡其素行、犯罪之動機、目的、手段、各次詐得財
    物之價值，及其自陳高職肄業之智識程度，現擔任幼稚園老
    師，無須撫養家人之生活狀況等一切情狀，分別量處如主文
    所示之刑，並定其應執行之刑，以資懲儆。
  ㈥末查，被告前未曾因故意犯罪受有期徒刑以上刑之宣告，此
    有臺灣高等法院被告前案紀錄表1 份在卷可考，且為本案犯
    行時，甫年滿18歲，思慮欠周，於本院審理時復與到庭之告
    訴人李念倚成立調解，取得告訴人李念倚之諒解，已如前述
    ，堪認被告經此偵審程序及罪刑之宣告後，當知所警惕而無
    再犯之虞，本院認所宣告之刑以暫不執行為適當，併予宣告
    緩刑2 年，以啟自新。又本院斟酌被告雖與告訴人李念倚經
    調解成立，同意支付如附表三所示金額，但實際上尚未完全
    履行，為免被告於受緩刑宣告後未能依約履行，爰同時諭知
    被告應向告訴人李念倚支付如附表三所示數額之財產上賠償
    ，以保障其權益；倘被告違反上開應行負擔之事項且情節重
    大者，依法其緩刑之宣告仍得由檢察官向本院聲請撤銷，併
    此敘明。
三、沒收：
  ㈠按犯罪所得，屬於犯罪行為人者，沒收之。前2 項之沒收，
    於全部或一部不能沒收或不宜執行沒收時，追徵其價額。犯
    罪所得已實際合法發還被害人者，不予宣告沒收或追徵；刑
    法第38條之1 第1 項前段、第3 項、第5 項分別定有明文。
    又按刑法第38條之1 第5 項所謂實際合法發還，指因犯罪而
    生民事或公法請求權已經被實現、履行之情形而言，不以發
    還扣押物予原權利人為限，其他如財產犯罪，行為人已依和
    解條件履行賠償損害之情形，亦屬之。是以，犯罪所得一旦
    已實際發還或賠償被害人者，法院自無再予宣告沒收或追徵
    之必要；倘若行為人雖與被害人達成民事賠償和解，惟實際
    上並未將民事賠償和解金額給付被害人，或犯罪所得高於民
    事賠償和解金額者，法院對於未給付之和解金額或犯罪所得
    扣除和解金額之差額部分等未實際賠償之犯罪所得，自仍應
    諭知沒收或追徵（最高法院109 年度台上字第531 號判決意
    旨參照）。
  ㈡查，被告就犯罪事實一㈠向告訴人唐瑋駿詐得之35,400元，
    扣除被告已賠償之5,000 元，剩餘之犯罪所得為30,400元，
    並未扣案；就犯罪事實一㈡向告訴人李念倚詐得之52,470元
    ，扣除被告已賠償之8,000 元，剩餘犯罪所得為44,470元，
    亦未扣案，被告雖與告訴人李念倚以55,000元成立調解，惟
    尚未完全履行賠償，此有本院調解筆錄1 份、本院辦理刑事
    案件電話紀錄查詢表3 紙附卷可參，揆諸上開說明，為避免
    被告無端坐享犯罪所得，且經核本案情節，宣告沒收並無過
    苛之虞，是以被告上開未扣案之犯罪所得，應依刑法第38條
    之1 第1 項前段、第3 項之規定，分別於被告所犯各該次犯
    行項下宣告沒收，於全部或一部不能沒收或不宜執行沒收時
    ，追徵其價額。至檢察官日後就本判決對被告犯罪所得諭知
    沒收或追徵部分指揮執行時，倘告訴人唐瑋駿、李念倚有全
    部或一部實際受償之情形，自應計算後扣除之，不能重複執
    行，併此敘明。
據上論斷，應依刑事訴訟法第273 條之1 第1 項、第299 條第1
項前段，刑法第339 條之4 第1 項第3 款、第59條、第51條第5
款、第74條第1 項第1 款、第2 項第3 款、第38條之1 第1 項前
段、第3 項，刑法施行法第1 條之1 第1 項，判決如主文。
本案經檢察官張啓聰提起公訴並到庭執行職務。
中    華    民    國   110    年    11    月    17    日
                  刑事第二十五庭  法  官      曾淑娟
上列正本證明與原本無異。
如不服本判決，應於判決送達後20日內敘明上訴理由，向本院提
出上訴狀 (應附繕本) ，上訴於臺灣高等法院。其未敘述上訴理
由者，應於上訴期間屆滿後20日內向本院補提理由書「切勿逕送
上級法院」。
                                  書記官      張佑慈
中    華    民    國   110    年    11    月    17    日
附錄本案論罪科刑法條全文：
中華民國刑法第339條之4
犯第339 條詐欺罪而有下列情形之一者，處1 年以上7 年以下有
期徒刑，得併科100 萬元以下罰金：
一、冒用政府機關或公務員名義犯之。
二、三人以上共同犯之。
三、以廣播電視、電子通訊、網際網路或其他媒體等傳播工具，
    對公眾散布而犯之。
前項之未遂犯罰之。
　
 附表一：
┌──┬───────┬─────┬─────────┬─────────┐
│編號│匯款時間      │匯款金額  │匯出帳戶          │匯入帳戶          │
│    │              │（新臺幣）│                  │                  │
├──┼───────┼─────┼─────────┼─────────┤
│ 1  │109 年2 月8 日│4,500元   │國泰世華銀行帳號69│簡瑤芬郵局帳戶    │
│    │17時4 分許    │          │95****5063號帳戶  │                  │
├──┼───────┼─────┼─────────┼─────────┤
│ 2  │109 年2 月13日│30,600 元 │同上              │簡瑤芬郵局帳戶    │
│    │15時12分許    │          │                  │                  │
├──┼───────┼─────┼─────────┼─────────┤
│ 3  │109 年2 月27日│300 元    │同上              │簡瑤芬郵局帳戶    │
│    │1 時41分許    │          │                  │                  │
└──┴───────┴─────┴─────────┴─────────┘
　
 附表二：
┌──┬───────┬─────┬─────────┬─────────┐
│編號│匯款時間      │匯款金額  │匯出帳戶          │匯入帳戶          │
│    │              │（新臺幣）│                  │                  │
├──┼───────┼─────┼─────────┼─────────┤
│ 1  │109 年2 月8 日│18,270元  │中國信託銀行帳號16│簡瑤芬中國信託銀行│
│    │14時10分許    │          │75****8295號帳戶  │帳戶              │
├──┼───────┼─────┼─────────┼─────────┤
│ 2  │109 年2 月13日│34,200元  │同上              │簡瑤芬郵局帳戶    │
│    │16時9 分許    │          │                  │                  │
└──┴───────┴─────┴─────────┴─────────┘
　
 附表三
┌────────────────────────────┐
│被告應給付李念倚新臺幣（下同）伍萬伍仟元（已於民國110 年│
│10月及11月支付共捌仟元）。給付方式如下：自110 年10月起於│
│每月10日前分期給付伍仟元，至全部清償為止，如有一期不履行│
│視為全部到期。上開款項應匯入李念倚指定之金融機構帳戶（帳│
│號詳如本院調解筆錄所載）。                              │
└────────────────────────────┘